【裁判字號】    89,上訴,1115
【裁判日期】    890804
【裁判案由】    違反槍砲彈藥刀械管制條例
【裁判全文】
臺灣高等法院臺南分院刑事判決            八十九年度上訴字第一一一五號    Ｇ
      上 訴 人  臺灣雲林地方法院檢察署檢察官
      被    告  甲  ○  ○
右上訴人因被告違反槍砲彈藥刀械管制條例案件，不服臺灣雲林地方法院八十九年度
訴字第七五號中華民國八十九年八月四日第一審判決（起訴案號：臺灣雲林地方法院
檢察署八十九年度偵字第四八六號），提起上訴，本院判決如左：
      主      文
原判決撤銷。
甲○○未經許可，持有可發射子彈具有殺傷力之改造玩具手槍，累犯，處有期徒刑壹
年陸月，併科罰金新臺幣拾萬元，罰金如易服勞役，以銀元參佰元即新臺幣玖佰元折
算壹日。扣案之改造玩具手槍壹枝（槍枝管制編號：0000000000號）、子
彈參顆，均沒收之。
      事      實
一、甲○○於民國（下同）八十七年間因贓物案件，經臺灣雲林地方法院判處有期徒
    刑六月確定，於八十八年一月二十八日執行完畢，另於八十八年間因過失致人於
    死案件，經臺灣雲林地方法院判處有期徒刑六月確定，並於八十八年八月十三日
    執行完畢，猶不知悔改。其於八十九年一月十一日駕駛計程車載客人至雲林縣斗
    六市○○路與中華路交岔路口，該不詳姓名客人下車時，將所攜帶之購物袋一只
    內裝可發射子彈具殺傷力之仿ＳＭＩＴＨ＆ＷＥＳＳＯＮ廠轉輪手槍製造之金屬
    玩具手槍一枝（槍枝管制編號：0000000000號），及具殺傷力之改造
    子彈五顆（鑑驗試射二顆，剩三顆），遺忘在計程車內。甲○○竟意圖為自己不
    法之所有，將之侵占入己，攜回雲林縣斗六市鎮○路八七之九號一樓其開設之統
    領計程車行，而未經許可持有該槍枝子彈。嗣於八十九年一月二十一日上午十一
    時三十分許，為警在雲林縣斗六市鎮○路八七之九號一樓統領計程車行（起訴書
    誤認為二樓甲○○住處）查獲，並扣得上開改造玩具手槍及子彈。
二、案經雲林縣警察局報請臺灣雲林地方法院檢察署檢察官偵查起訴。
      理      由
一、訊之被告甲○○，對於右揭時地為警查獲改造仿ＳＭＩＴＨ＆ＷＥＳＳＯＮ廠轉
    輪手槍製造之玩具手槍（槍枝管制編號：0000000000號）一枝，及具
    殺傷力之改造子彈五顆等情供認不諱。惟辯稱：伊於八十九年一月十一日，開計
    程車至斗六市八一九國軍醫院載客人到斗六市○○路與中華路交岔路口時，該客
    人下車而將一只購物袋留在車上，伊並無拿出來看過，亦不知該袋內為何物，為
    警搜索查獲後才知道其內有槍彈，且如果是伊的，伊會放在隱密處，怎麼會放在
    客廳云云。經查：
（一）被告未經主管機關許可，持有具殺傷力之改造玩具手槍一枝，及具殺傷力之改
      造子彈五顆，並將上開槍彈藏在購物袋中置於上址，嗣於八十九年一月二十一
      日上午十一時三十分許，為警於上址一樓統領計程車行查獲，並扣得上開玩具
      手槍及子彈等情，業據證人即查獲當日進行搜索之警員劉蒼祐、邱裕然於原審
      審理中結證屬實，並有上開槍枝、子彈扣案，及扣押清單、搜索扣押證明筆錄
      、隨案移送贓證物品清單及照片五張在卷可資佐證。而扣案槍彈，經內政部警
      政署刑事警察局鑑定結果，認係仿ＳＭＩＴＨ＆ＷＥＳＳＯＮ廠轉輪手槍製造
      之金屬玩具手槍將其金屬槍管及轉輪彈倉車通改造而成，機械性能良好，認具
      殺傷力，至於送鑑子彈五顆，認均係玩具槍彈殼加裝直徑約六ｍｍ之鋼珠改造
      而成，試射二顆，均可擊發，認具殺傷力各情，有該局八十九年二月一日刑鑑
      字第一二五九二號鑑驗通知書在卷可憑（第四八六號偵查卷第一○頁）。
（二）被告雖以前詞置辯，惟本件查獲槍彈之處，為被告開設之車行之辦公室，平日
      為被告所使用，而扣案之槍彈即藏在購物袋中，上層以衣物覆蓋，並置於被告
      所使用之辦公桌後面等情，已經被告供明在卷，並有照片為憑，則該購物袋既
      置放於被告平日工作之處，被告焉有不知該袋內為何物之理？被告於原審審理
      中亦供述，當天載客時伊有查覺該客人動作很慌張，而客人攜帶的行李放於司
      機座後方之座位上未帶走等語，被告既已查覺乘客神情有異，則對其遺留物應
      更為注意，豈有任該購物袋置放於其辦公室多日而不加以查驗之理？再參以查
      獲時之現場照片，置放槍彈之購物袋呈開啟狀態，其上只置有衣服，顯然被告
      要加以檢視甚為容易，其不此之圖，而辯稱不知該購物袋中放置何物，至搜獲
      後才知道是槍彈云云，顯與常情不合。
（三）被告既拾得客人遺留於車上之物品，理應送至警察機關招領，其竟攜回所開設
      之統領計程車行置放，多日均不加以處理，顯然被告有為自己不法所有之意圖
      ，而將之侵占入已。
    綜上所述，顯見被告所辯，違乎常情，要屬飾卸之詞，不足採信。本件事證明確
    ，被告犯行應堪認定。
二、核被告所為係犯刑法第三百三十七條侵占遺失物罪，及槍砲彈藥刀械管制條例第
    十一條第四項之未經許可持有可發射子彈具有殺傷力之槍砲罪、同條例第十二條
    第四項之未經許可持有子彈罪。被告一行為，同時持有上揭槍、彈犯行，為想像
    競合犯，應從較重之未經許可持有可發射子彈具有殺傷力之槍砲罪處斷。其所犯
    侵占遺失物罪與未經許可持有可發射子彈具有殺傷力之槍砲罪、未經許可持有子
    彈罪間，有方法結果之關係，應依牽連犯之規定，從一重之未經許可持有可發射
    子彈具有殺傷力之槍砲罪處斷。起訴書雖未敘及被告侵占遺失物部分，然與已敘
    及之其他部分既有牽連犯之裁判上一罪關係，自為起訴效力所及，依審判不可分
    之法則，法院自應併予審判。被告於八十八年間，因過失致人於死案件，經臺灣
    雲林地方法院判處有期徒刑六月確定，於八十八年八月十三日執行完畢，五年以
    內，再犯本件有期徒刑以上之罪，為累犯，應依刑法第四十七條之規定，加重其
    刑。
三、原審以被告罪證明確而予論科，固非無見，惟查原審對於被告侵占遺失物部分漏
    未審判，又對於被告自何時起在何地非法持有前述槍枝子彈，亦未論述，僅謂「
    不詳時地」，自有疏漏。
四、檢察官上訴意旨以：被告於八十七、八年間持有改造九○手槍一枝及半成品子彈
    十七顆，嗣於八十九年八月十四日下午二時四十分許，為警在雲林縣斗六市鎮○
    路八七之九號查獲，因此認為被告此部分行為與前開有罪部分有連續犯之裁判上
    一罪關係，原審未予審判，有所未洽云云。查檢察官所指被告於八十九年八月十
    四日下午二時四十分許，被查獲持有改造九○手槍一枝及半成品子彈十七顆部分
    ，該扣案之槍枝子彈經警送刑事警察局鑑定結果，認：「送鑑改造九○手槍壹枝
    （槍枝管制編號：0000000000號）係仿ＧＬＯＣＫ廠半自動手槍製造
    之玩具手槍更換土造金屬槍管改造而成，其槍管、滑套未能固定於槍身上，依現
    狀，認不具殺傷力。送鑑半成品子彈十七顆，認均係玩具手槍用之金屬彈殼。」
    有該局八十九年八月二十五日刑鑑字第一二一○六○號鑑驗通知書附本院卷可憑
    。該槍枝既無殺傷力，半成品子彈十七顆僅是金屬彈殼，即不屬於槍砲彈藥刀械
    管制條例所規定之槍枝子彈，自無律以槍砲彈藥刀械管制條例第十一條第四項之
    未經許可持有可發射子彈具有殺傷力之槍砲罪，及同條例第十二條第四項之未經
    許可持有子彈罪之餘地。縱被告持有該仿ＧＬＯＣＫ廠半自動手槍製造之玩具手
    槍之主要組成零件（彈殼非內政部公告之彈藥主要組成零件），涉有槍砲彈藥刀
    械管制條例第十三條第四項之罪嫌，亦因與前揭所犯未經許可持有可發射子彈具
    有殺傷力之槍砲罪之罪名不同，不能成立連續犯，該部分與前述有罪部分既無裁
    判上一罪之關係，非起訴效力所及，法院不得併予審判。上訴意旨指摘原審未併
    予審判係不當云云，核無理由。
五、檢察官上訴雖無理由，惟原判決既有可議，仍屬無可維持，應予撤銷改判。爰審
    酌被告素行、犯罪之動機、目的、手段，其持有前開槍彈後，並未持以實施其他
    犯罪，及持有上揭槍彈，對社會秩序及公共安全之危害程度，並犯後態度等一切
    情狀，量處如主文第二項所示之刑，罰金部分並諭知易服勞役之折算標準。又扣
    案之仿ＳＭＩＴＨ＆ＷＥＳＳＯＮ廠轉輪手槍製造之玩具手槍一枝，及子彈五顆
    ，除送鑑驗試射之子彈二顆，剩下彈殼，非屬違禁物，不予宣告沒收外，餘均係
    違禁物，應依刑法第三十八條第一項第一款之規定沒收之。
六、按槍砲彈藥刀械管制條例第十九條第一項之規定，不問對行為人有無預防矯治其
    社會危險性之必要，一律宣付強制工作三年，限制其中不具社會危險性之受處分
    人之身體、自由部分，其所採措施與所欲達成預防矯治之目的及所需程度，不合
    憲法第二十三條所定之比例原則，業經司法院大法官會議釋字第四七一號解釋，
    自八十七年十二月十八日起停止適用。查被告非法持有改造手槍，雖足以破壞社
    會秩序，進而危害他人生命、身體、自由、財產，惟扣案槍彈並未查獲涉及其他
    犯罪之情事，且其持有槍枝係玩具手槍改造而來，其威力不若制式手槍強大，依
    行為人所表現之危險性及對行為人未來行為之期待性等綜合以觀，尚難認有預防
    矯治其社會危險之必要，本院與原審持相同見解，認被告並無強制工作之必要，
    故不另諭知被告於刑之執行完畢或赦免後，令入勞動場所強制工作。
七、檢察官移送併辦（臺灣雲林地方法院檢察署八十九年度偵字第三三○六號），即
    上訴意旨所指被告於八十七、八年間持有改造九○手槍一枝及半成品子彈十七顆
    ，於八十九年八月十四日下午二時四十分許，為警查獲部分，因與本件無實質上
    或裁判上一罪關係，本院不得併予審判，應退回檢察官另行偵辦，附此敘明。
據上論斷，應依刑事訴訟法第三百六十九條第一項前段、第三百六十四條、第二百九
十九條第一項前段、槍砲彈藥刀械管制條例第十一條第四項、第十二條第四項，刑法
第十一條前段、第五十五條、第三百三十七條、第四十二條第二項、第三十八條第一
項第一款，罰金罰鍰提高標準條例第二條，現行法規所定貨幣單位折算新臺幣條例第
二條，判決如主文。
本案經檢察官李傳來到庭執行職務。
中    華    民    國      八十九      年      九      月      二十八    日
                                  臺灣高等法院臺南分院刑事第六庭
                                      審判長法官  林    金    村
                                            法官  徐    宏    志
                                            法官  顏    基    典
右正本證明與原本無異。
如不服本判決，應於判決送達後十日內向本院提出上訴狀，其未敘述理由者並應於提
出上訴狀後十日內向本院補提理由書（應附繕本)。
                                      法院書記官  徐    瑞    清
中    華    民    國      八十九      年      九      月      二十九    日
附錄：本判決論罪科刑條文
槍砲彈藥刀械管制條例第十一條第四項：
未經許可，持有、寄藏或意圖販賣而陳列第一項所列槍砲者，處一年以上七年以下有
期徒刑，併科新臺幣七百萬元以下罰金。
槍砲彈藥刀械管制條例第十二條第四項：
未經許可，持有、寄藏或意圖販賣而陳列子彈者，處五年以下有期徒刑、併科新臺幣
三百萬元以下罰金。


司法院資訊處製作；財團法人民間司法改革基金會備份。
